【裁判字號】    98,聲判,56
【裁判日期】    981217
【裁判案由】    聲請交付審判
【裁判全文】
臺灣板橋地方法院刑事裁定              98年度聲判字第56號
聲  請  人  乙○○
代  理  人  龔君彥律師
被      告  甲○○
上列聲請人因告訴被告違反家庭暴力防治法案件，不服臺灣高等
法院檢察署98年度上聲議字第3462號駁回再議之處分（原不起訴
處分案號：臺灣板橋地方法院檢察署98年度偵字第5218號），聲
請交付審判，本院裁定如下：
    主  文
聲請駁回。
    理  由
一、按告訴人不服上級法院檢察署檢察長或檢察總長認再議為無
    理由而駁回之處分者，得於接受處分書後十日內委任律師提
    出理由狀，向該管第一審法院聲請交付審判；法院認為交付
    審判之聲請不合法或無理由者應駁回之，刑事訴訟法第258
    條之1 、第258 條之3 第2 項前段分別定有明文。本件聲請
    人即告訴人乙○○告訴被告甲○○違反家庭暴力防治法案件
    ，經臺灣板橋地方法院檢察署檢察官偵查後，於民國98年4
    月25日以98年度偵字第5218號處分不起訴，聲請人不服聲請
    再議，復經臺灣高等法院檢察署檢察長於98年6 月16日以98
    年度上聲議字第3462號處分書駁回再議之聲請，並於98年6
    月24日送達該處分書予聲請人，聲請人則於98年7 月2 日委
    任律師提出理由狀向本院聲請交付審判等情，業經本院依職
    權調取上開偵查卷宗核閱無訛，並有聲請交付審判狀上之本
    院收狀戳在卷可按，並未逾法定期間，是本件聲請程序符合
    前揭規定，合先敘明。
二、本件聲請交付審判意旨略以：原不起訴處分書雖認被告甲○
    ○將小孩帶回住居地即臺北縣中和市○○路297 巷9 弄26號
    2 樓，並非為實施騷擾行為而至該地，益徵被告無違反民事
    通常保護令之犯意云云，然「違反法院依第14條第1 項、第
    16條第3 項所為之下列裁定者，為本法所稱違反保護令罪，
    處三年以下有期徒刑、拘役或科併科新臺幣十萬元以下罰金
    ：……二、禁止騷擾、接觸、跟、通話、通信或其他非必
    要之聯絡行為。……四、遠離住居所、工作場所、學校或其
    他特定場所。……」，家庭暴力防治法第61條第2 款、第4
    款分別定有明文，故實施騷擾行為，係違反該條第2 款之態
    樣；縱非實施騷擾行為，而有不遵守保護令關於遠離住居所
    、工作場所、學校或其他特定場所之命令者，則為違反同條
    第4 款之態樣，是為避免上開兩款規定之審查標準混淆，構
    成違反保護令罪不應再以其是否實施騷擾行為為審查標準。
    被告既已自承其有回到保護令所禁止接近之上址處所，則不
    論被告是否有騷擾行為，其違反保護令之主觀犯意及客觀犯
    行均昭然確鑿。惟原不起訴處分書竟無視於上開再議聲請狀
    之意旨，於法自有違誤。因認被告涉有違反家庭暴力防治法
    罪嫌，並不服前揭臺灣高等法院檢察署駁回再議之處分，爰
    聲請交付審判云云。
三、按犯罪事實應依證據認定之，無證據不得認定犯罪事實，刑
    事訴訟法第154 條第2 項定有明文。又認定不利於被告之事
    實，須依積極證據，苟積極證據不足為不利於被告事實之認
    定時，即應為有利於被告之認定，更不必有何有利之證據；
    且犯罪事實所憑之證據，無論其為直接或間接證據，均須達
    於通常一般之人均不致有所懷疑，而得確信其為真實之程度
    ，始得據為有罪之認定，倘其證明尚未達到此一程度，而有
    合理懷疑之存在，致使無從形成有罪之確信，依罪疑唯輕原
    則，即不得遽為不利被告之認定，最高法院30年上字第816
    號判例、76年臺上字第4986號判例意旨可參。本件被告堅決
    否認有何違反家庭暴力防治法犯行，辯稱：伊到臺北縣中和
    市○○路297 巷9 弄26號2 樓，是單純帶小孩回去，且被告
    與聲請人乙○○的小孩居住在上址，然依本院97年度家護字
    第948 號及第894 號通常保護令之內容，伊與乙○○竟均不
    能接近上址住處，是該保護令內容實有問題，伊業已提出抗
    告等語。經查：
(一)聲請人乙○○與被告甲○○原係夫妻，離婚後仍共同居住於
    臺北縣中和市○○路297 巷9 弄26號2 樓之住處，兩人間具
    有家庭暴力防治法第3 條第1 款所定之家庭成員關係。前因
    聲請人對被告多次施以暴力行為，被告亦對聲請人多次施以
    暴力行為，遂經本院家事法庭於97年10月7 日以97年度家護
    字第894 號裁定核發民事通常保護令，禁止聲請人對被告實
    施身體或精神上不法侵害之行為，且不得對被告為騷擾之聯
    絡行為，聲請人並應於97年10月31日前遷出被告住居所即臺
    北縣中和市○○路297 巷9 弄26號2 樓，及將鑰匙交付被告
    ，聲請人亦應遠離被告上址住所、娘家至少一百公尺。同日
    並又以97年度家護字第948 號裁定核發通常保護令，禁止被
    告對聲請人實施身體或精神上不法侵害之行為，且不得對聲
    請人為騷擾之聯絡行為，被告並應遠離聲請人上址住所至少
    一百公尺，上開裁定於97年10月18日、11月1 日分別由警員
    送達於被告及聲請人二人。而被告於收受上開民事通常保護
    令裁定並知悉其內容後，仍於98年2 月10日晚間10時許，前
    往聲請人位於臺北縣中和市○○路297 巷9 弄26號2 樓住處
    門口等事實，業據被告於警詢及偵查中均供承不諱，核與聲
    請人即告訴人乙○○於警詢及偵查中所述相符，並有上開民
    事通常保護令各一份附卷可稽，是此部分之事實固堪認定。
(二)惟按當時被告係攜其與聲請人共同之小孩返回該址住處乙節
    ，業為聲請人所自承（參見98年度偵字第5218號偵查卷第31
    頁），是被告所為乃係基於母親應盡之照護義務，自非屬「
    騷擾」聲請人之違反保護令行為甚明。再者，上開二通常保
    護令之內容中，令聲請人及被告均需遠離臺北縣中和市○○
    路297 巷9 弄26號2 樓之住所，惟因兩人所生小孩仍住於該
    址，勢必將導致照顧子女之法定義務無人得以履行，實有彼
    此牴觸、窒礙難行之虞。在此情形下，被告既係基於為送小
    孩回其平日住處之正當目的而攜小孩返回上址，縱客觀上確
    有未遠離該址一百公尺之行為，然主觀上顯難認其有違反保
    護令之犯意。此外，本件聲請人指被告所違反之本院97年度
    家護字第948 號民事通常保護令，嗣經被告依法提出抗告後
    ，業經本院民事庭以97年度家護抗字第87號認抗告有理由而
    廢棄上開核發民事通常保護令之裁定，並駁回聲請人之聲請
    及再抗告在案，有該案民事裁定二份在卷可按，復可參照。
(三)綜上所述，本件尚無足夠證據證明被告主觀上有違反保護令
    護令之犯意，客觀上所為亦非屬騷擾聲請人之行為，且本件
    聲請人所指被告違反之上開通常保護令，復經本院廢棄確定
    在案，即難認被告確有聲請人所指違背保護令罪之犯行甚明
    。
四、準此，原偵查、再議機關依偵查所得證據，認無證據證明被
    告有聲請人所指之違反保護令罪嫌，乃以犯罪嫌疑不足為由
    ，先後為不起訴處分及再議駁回處分，核無不合。聲請人猶
    執陳詞，指摘不起訴及駁回再議等處分為不當，聲請交付審
    判，非有理由，應予駁回。
據上論結，應依刑事訴訟法第258 條之3 第2 項前段，裁定如主
文。
中    華    民    國    98    年    12    月    17    日
                  刑事第十庭審判長法  官 李幼妃
                                  法  官 鄭凱文
                                  法  官 張紹省
以上正本證明與原本無異。
本裁定不得抗告。
                                  書記官 周雅玲
中    華    民    國    98    年    12    月    17    日

司法院資訊處製作；財團法人民間司法改革基金會備份。
